【裁判字號】    99,訴,319
【裁判日期】    990630
【裁判案由】    損害賠償
【裁判全文】
臺灣嘉義地方法院民事判決               99年度訴字第319號
原      告  乙○○
被      告  甲○○
上列當事人間請求損害賠償事件，本院於民國99年6月18日言詞
辯論終結，判決如下：
  主  文
原告之訴駁回。
訴訟費用由原告負擔。
  事實及理由
一原告起訴主張：被告前對原告提出刑案告訴，有臺灣嘉義地方
  法院檢察署（下稱嘉義地檢署）民國97年度偵字第4440號侵占
  案件、98年度交查字第2441號背信、98年度偵字第4389號竊盜
  案件及98年度偵續50號竊盜案件、98年度偵字第580號妨害自
  由案件、98年度偵字第6131號偽證案件、99年度偵字第2003號
  偽證等案件，均經為不起訴，被告誣告、亂告原告，侵害原告
  之權利，應賠償原告精神上及名譽上之損失，其中97年度偵字
  第4440號侵占案件、98年度交查字第2441號背信案件各請求賠
  償新臺幣（下同）10萬元、98年度偵字第6131號偽證案件、99
  年度偵字第2003號偽證等案件請求賠償10萬元、98年度偵字第
  580號請求賠償10萬元、98年度偵字第4389號竊盜案件及98年
  度偵續50號竊盜案件請求賠償480萬元，爰提起本訴。聲明：
  被告應給付原告520萬元。
二被告則以：被告告原告都有依據，原告提起本件訴訟並無理由
  ，蓋原告並無損害，反而是被告損害權益，損失龐大金錢。原
  告前持1支1公尺長之四角鐵仔，前往被告住處，幸因被告住處
  鋁門上鎖，原告不能進入，乃將玻璃、鋁門毀損、恐嚇，惟地
  檢署偵辦後輕罰，原告並無改過自新，而將魚池所有器具偷搬
  一空，被告花費15萬元修理並購買魚池器具，原告復將15萬元
  器具全部竊取，現仍於地檢署偵辦中。原告雖經地檢署認定不
  起訴，惟被告已損失器具15萬元及租金22萬元，合計37萬元。
  妨害自由案件則係原告駕駛小貨車攔截被告，險將被告推入魚
  池，致使原告與蔡夷昆及被告於97年9月10日上午10時30分至
  中午12時5分至派出所報案；竊盜案件則是原告家族等將被告
  所有魚池器具全部搬空；偽證案件則係指原告與蔡夷昆及被告
  於97年9月10日上午10時30分於三江派出所，原告並無到布袋
  與其哥哥蔡福見會合，此有警員楊國智至地檢署作證2次，原
  告實涉偽證罪；背信案件是原告與蔡李金贊及被告成立租約，
  且於侵占案件亦承認魚池是承租管理，但於竊盜案件原告又稱
  並無租約，以推卸法律責任，原告涉嫌背信罪屬實等語置辯。
三本院之判斷：
(一)按民事訴訟法第277條本文之規定，主張侵權行為損害賠償者
  ，首即應就加害人之行為具有故意、過失負舉證責任（最高法
  院58 年度臺上字第1421號判例意旨參照），如被害人所為之
  告訴、告發，係確有其事或懷疑有此事，即不得謂告訴係非法
  行為。又人民有訴訟權，此為憲法第16條明定之基本權利，即
  人民認為其權利受侵害或有受侵害之虞者，為求權利之保護而
  向法院提起訴訟，請求為一定裁判之權利，而保障訴訟權之目
  的在使實體權利可於受侵害時，有回復之可能性，或使應予實
  現之權利狀態獲得真正實現。行為人故意虛構事實，向司法機
  關為犯罪之訴追，導致他人名譽受損害者，係屬訴訟權之濫用
  ，而構成民事之侵權行為，當無疑義。是判斷行為人所提起之
  訴訟，是否為不當訴訟，其審酌重點在於行為人是否有相當原
  因或合理懷疑，而非單以訴訟勝訴或敗訴為據，其就行為人方
  面觀察，其明知欠缺權利，或因重大過失不知其欠缺權利，為
  使對造遭受損害及為解決紛爭以外之目的而提起訴訟者，可謂
  之濫行訴訟。反之，行為人非因明知無權利或非因重大過失不
  知其未具備權利，而提起訴訟致侵害他人之權利時，即難認係
  侵害他人之權利。
(二)原告主張被告誣指其涉犯嘉義地檢署97年度偵字第4440號侵占
  案件及98年度交查字第2441號背信案件部分：
  被告於嘉義地檢署97年度偵字第4440號侵占案件係指稱原告租
  用其所有位於嘉義縣東石鄉○○段605-31、605-99、605-100
  地號之魚塭，屆期未歸還，經催討仍未歸還，而原告於上開案
  件警詢、偵訊時亦自承其確有使用上開魚塭，且經被告發函催
  告歸還後仍未歸還等情，業據本院調取嘉義地檢署97年度偵字
  第4440號卷核閱無訛，足見被告並非憑空杜撰空言誣指原告，
  此案件刑事告訴部分雖經檢察官以原告並無侵占之意圖及變易
  持有為所有之行為而為不起訴處分，但被告提起該刑事告訴係
  有相當原因及合理懷疑下所為，難謂係故意誣陷原告，被告並
  無故意不當開啟刑事訴訟程序。又嘉義地檢署98年度交查字第
  2441號背信案件係被告以上開同一事實提出背信告訴，經檢察
  官認上開同一事實已經不起訴處分確定，且原告所為亦與背信
  罪須為他人處理事務之構成要件不符，而逕予簽結等情，亦經
  本院調取嘉義地檢署98年度交查字第2441號卷核閱無誤，依上
  開說明，被告提起此刑事告訴亦係有相當原因下所為，而刑事
  處罰條文構成要件之解釋涉法律專業性之判斷，要與一般人從
  文字上之解釋尚有落差，更難要求被告作法律上之專業判斷，
  故尚難以此即認被告係故意不當開啟刑事訴訟程序。參諸前揭
  說明，原告請求被告應負損害賠償責任，尚屬無據。
(三)原告主張被告誣指其涉犯嘉義地檢署98年度偵字第4389號竊盜
  案件、98年度偵續50號竊盜案件部分：
  被告於嘉義地檢署98年度偵字第4389號竊盜案件係指稱原告租
  用其所有位於嘉義縣東石鄉○○段605-31、605-99、605-100
  地號之魚塭，原告竊取被告所有放置在魚塭之水車3臺、抽水
  機1臺、電纜線100公尺9條及開關數只，又原告確實在該魚塭
  養殖吳郭魚及蝦子乙節，亦經原告於嘉義地檢署97年度偵字第
  4440號侵占案件中自承屬實（見97年5月16日警詢筆錄），且
  原放置在該魚塭之水車、抽水機、電纜線及開關確有被原告之
  父親蔡夷昆搬走而不在原處，亦經蔡夷昆於98年度偵字第4389
  號竊盜案件中自承無訛，此經本院調取該卷宗核閱無誤，另該
  案件經為不起訴處分，經被告聲請再議，經臺灣高等法院臺南
  分院檢察署認原告之父親蔡夷昆所稱與證人張振山所證關於購
  買水車之零件與組裝水車、及張振山有無幫忙拆搬，均有歧異
  ，認有再調查之必要，而發回續查等情，亦經本院調取98年度
  偵續字第50號卷宗核閱無訛，足證被告提起該刑事告訴係有相
  當原因下所為，且純係對法律條文意旨之誤解及錯認，並非全
  無憑據，憑空捏造，尚難遽此即認被告係不當開啟刑事訴訟程
  序。
(四)原告主張被告誣指其涉犯嘉義地檢署98年度偵字第580號妨害
  自由案件部分：
  被告於嘉義地檢署98年度偵字第580號妨害自由案件係指稱原
  告於97年9月10日上午10時30分許，與其父親蔡夷昆駕駛小貨
  車，在嘉義縣東石鄉三塊厝605之99號養鰻池，擋住被告不讓
  被告離開為據。又蔡夷昆亦自承其於上開時、地與被告發生衝
  突，被告自己跌倒等語，至該妨害自由案件雖採信原告之哥哥
  蔡福見之證詞，認原告當時不在場，而為不起訴處分，此經本
  院調取該卷宗核閱無誤。然刑事案件係採嚴格證明之法則取捨
  證據之結果，而蔡福見為原告之哥哥，有特殊之親誼，立場偏
  頗亦屬常見之情，是否據此即可認被告係誣指原告在場，尚有
  所疑，而原告並未提出其他證據以證明被告係故意捏造事實而
  不當開啟刑事訴訟程序，尚難遽認被告有何侵害原告權利之行
  為。
(五)原告主張被告誣指其涉犯嘉義地檢署98年度偵字第6131號偽證
  案件及99年度偵字第2003號偽證案件部分：
  被告於嘉義地檢署98年度偵字第6131號偽證案件、99年度偵字
  第2003號偽證案件係指稱原告於上開妨害自由案件陳稱其當時
  係與蔡福見去布袋載飼料，為不實之陳述為據，然經檢察官認
  原告於該案件係被告，並非證人身分，核與刑法偽證罪之構成
  要件不符，而為不起訴處分，此經本院調取上開卷宗核閱無訛
  ，是該不起訴之理由，係因被告對法律條文之誤解及錯認，尚
  難據此即認被告故意不當開啟刑事訴訟程序。
(六)綜上所述，本件原告依侵權行為請求被告520萬元，為無理由
  ，應予駁回。
四本件事證已臻明確，兩造其餘攻擊防禦方法，經核與本件之結
  論不生影響，不再一一論述，併予敘明。
五八據上論結，原告之訴為無理由，依民事訴訟法第78條，判決
  如主文。
中    華    民    國    99    年    6     月    30    日
                     民事第三庭    法  官  蘇雅慧
上正本係照原本作成。
如不服本判決，應於送達後20日內，向本院提出上訴狀並表明上
訴理由，如於本判決宣示後送達前提起上訴者，應於判決送達後
10日內補提上訴理由書（須附繕本）。
中    華    民    國    99    年    6     月    30    日
                                   書記官  李佳惠

司法院資訊處製作；財團法人民間司法改革基金會備份。
